【裁判字號】    90,家訴,4
【裁判日期】    900330
【裁判案由】    確認婚姻關係無效
【裁判全文】
臺灣高雄地方法院民事判決  九十年度家訴字第四號
    原      告  乙○○
    被      告  甲○○
右當事人間確認婚姻無效事件，本院判決如左：
    主    文
確認原告與被告間之婚姻無效。
訴訟費用由被告負擔。
    事    實
甲、原告方面：
一、聲明：如主文第一項所示。
二、陳述：按民法第九百八十二條第一項規定：「結婚，應有公開儀式及二人以上之
    證人。」，若欠缺該項結婚之形式要件，依同法第九百八十八條第一款規定，其
    結婚無效。查原告與被告雙方於「結婚」時，係無公開儀式，亦無宴客告知親友
    ，僅以書局購買之結婚證書，由被告甲○○自行找得二位證人蓋章，再至戶政事
    務所辦理結婚登記，登記後雙方亦從無共同生活之事實，雙方已形同陌路，故原
    告期望終止此一實質上從未存在過之婚姻，爰依前開法律規定，請求確認兩造婚
    姻無效，提起本件訴訟等語。
三、證據：提出戶籍謄本一件為證，並聲請傳訊證人呂碧全。
乙、被告方面：
一、聲明：我沒有意見。
二、陳述：兩造結婚證書有請證人蓋章，但沒有公開儀式。
三、證據：未提出任何證據為證。
丙、本院依職權函高雄縣燕巢鄉戶政事務所查兩造結婚登記申請書及結婚證書。
    理    由
一、原告主張：原告與被告雙方於「結婚」時，係無公開儀式，亦無宴客告知親友，
    僅以書局購買之結婚證書，由被告甲○○自行找得二位證人蓋章，再至戶政事務
    所辦理結婚登記，登記後雙方亦從無共同生活之事實，雙方已形同陌路，故原告
    期望終止此一實質上從未存在過之婚姻，爰依民法第九百八十二條第一項及第九
    百八十八條第一款規定，請求確認兩造婚姻無效，提起本件訴訟等語。
    被告則表示：對原告提起本件訴訟沒有意見，兩造結婚證書有請證人蓋章，但沒
    有公開儀式等語。
二、按結婚應有公開儀式及二人以上之證人，又結婚違反上開規定者，無效。民法第
    九百八十二條第一項、第九百八十八條第一款定有明文。查本件兩造雖於民國八
    十五年十二月二十七日辦理結婚登記，惟結婚證書上記載之結婚日期即八十五年
    十二月二十二日，兩造並未舉行任何公開儀式，且結婚證書上簽名之證婚人亦未
    親見親聞兩造當日結婚之事實，為兩造所承認無誤，且有證人即兩造結婚證書上
    所載主婚人、原告之父呂碧全到庭證稱：「章是我拿給我女兒去蓋的，兩造有無
    公開儀式我不知道，我只知道原告要與被告結婚，當時我只有告訴女兒自己要考
    慮清楚多瞭解再結婚，我們沒有幫原告辦結婚儀式」等語（詳見本院九十年三月
    二十日言詞辯論筆錄），應為真實。依首揭法條規定，兩造於八十五年十二月二
    十二日締結之婚姻既無公開之儀式及二人以上之證人，應屬無效，是原告起訴請
    求確認兩造之婚姻無效，為有理由，應予准許。
三、結論：本件原告之訴為有理由，依民事訴訟法第七十八條，判決如主文。
中      華      民      國    九十      年      三      月      三十    日
                              臺灣高雄地方法院民事第六庭
~B法      官  陳業鑫
右正本證明與原本無異。
如不服本判決，應於送達後廿日內，向本院提出上訴狀。
中      華      民      國    九十      年      三      月      三十    日
~B法院書記官  陳素徵


司法院資訊處製作；財團法人民間司法改革基金會備份。
